【裁判字號】    88,易,3861
【裁判日期】    890613
【裁判案由】    業務侵占
【裁判全文】
臺灣板橋地方法院刑事判決                        八十八年度易字第三八六一號
    公  訴  人  臺灣板橋地方法院檢察署檢察官
    被      告  戊○○
右列被告因業務侵占案件，經檢察官提起公訴（八十八年度偵字第一五七０五號），
及移送併辦（八十八年度偵字第二六六二三號），本院判決如左：
    主  文
戊○○連續意圖為自己不法之所有，而侵占對於業務上所持有之物，處有期徒刑陸月
。
    事  實
一、戊○○自民國七十五年起，任職設於台北市○○○路○段四十二號乙○○○保險
    股份有限公司（下稱乙○○○公司），擔任業務主任，並自八十年間起，兼職設
    於台北市○○○路○段一六六號國華產物保險股份有限公司（下稱國華產物公司
    ），擔任業務員，均負責招攬保險業務，並代向保戶收取保險費再按期結算繳回
    公司之業務，為從事業務之人，於其任職乙○○○公司及國華產物公司期間，竟
    基於意圖為自己不法所有之概括犯意，自八十七年十二月間起，至八十八年四月
    間止，連續在台北縣各地，向如附表編號一所示之國華產物公司保戶，收取保險
    費用，及自八十七年七月間起，至八十八年二月間止，連續在台北縣三重市、中
    和市等地，向如附表編號二所示之乙○○○公司保戶，收取保險費用後，將所收
    取之保險費用，挪為己用，而侵占入己，侵占之保險費金額國華產物公司部分共
    計新台幣（下同）十二萬九千七百九十二元，乙○○○公司部分共計七萬六千元
    。嗣於八十八年四月間，因戊○○所結算繳回予乙○○○公司及國華產物公司之
    保險費支票，經公司提示不獲兌現，乙○○○公司及國華產物公司始知上情。
二、案經國華產物公司、乙○○○公司訴請台灣板橋地方法院檢察署檢察官偵查起訴
    及移送併辦。
    理  由
一右揭事實，業據被告戊○○於本院審理時坦承不諱，核與告訴人國華產物公司之
    代理人翁瑛蓮、甲○○、辛潔筠及告訴人乙○○○公司之代理人丁○○於偵、審
    時指訴之情節相符，復有國華產物保險股份有限公司經辦未收明細影本三紙、汽
    車險保險費收款對帳單影本一紙、乙○○○保險股份有限公司人壽保險要保書影
    本一紙、防癌終身壽險要保書影本一紙、保險契約變更申請書影本二份、債務承
    認書影本一紙在卷可憑。是本件事證明確，被告犯行堪予認定，應予依法論處。
二核被告戊○○所為，係犯刑法第三百三十六第二項之業務侵占罪。而被告先後多
    次業務侵占之犯行，時間緊密，所犯構成要件復相同，顯係基於概括犯意反覆為
    之，為連續犯，應依刑法第五十六條規定，以一罪論，並加重其刑。爰審酌被告
    戊○○侵占金額為二十萬五千七百九十二元，所生損害不大，並念及其業已返還
    乙○○○公司一萬二千元、國華產物公司二萬元，且犯後坦承不諱，及被告犯罪
    動機、目的、手段、智識程度、所生損害等一切情狀，量處如主文所示之刑，以
    示懲儆。又被告戊○○雖先後於八十八年十月二十八日及八十九年三月十六日與
    國華產物公司及乙○○○公司達成和解，惟被告未依該等和解內容按期返還所侵
    占款項之情，業據告訴代理人辛潔筠及丁○○陳述在卷（見本院八十九年五月三
    十日審判筆錄），是所宣告之刑，仍不宜併予宣告緩刑，併此敘明。
三、檢察官移送併辦之事實（即八十八年度偵字第二六六二三號），與起訴之事實，
    有連續犯之裁判上一罪關係，為起訴效力所及，是一併審理。
據上論斷，應依刑事訴訟法第二百九十九條第一項前段，刑法第五十六條、第三百三
十六條第二項，罰金罰鍰提高標準條例第一條前段，判決如主文。
本案經檢察官李嘉明到庭執行職務。
中      華      民      國    八十九    年      六      月    十三      日
                                    台灣板橋地方法院刑事第六庭
                                        法  官  葉  靜  芳
右正本證明與原本無異。
如不服本判決，應於判決送達後十日內向本院提出上訴狀 。
                                          書記官    黃大千
中      華      民      國    八十九    年       六     月     二十     日
附錄本案論罪科刑法條：
刑法第三百三十六條
對於公務上或因公益所持有之物，犯前條第一項之罪者，處一年以上七年以下有期徒
刑，得併科五千元以下罰金。
對於業務上所持有之物，犯前條第一項之罪者，處六月以上五年以下有期徒刑，得併
科三千元以下罰金。
前二項之未遂犯罰之。
 附表
┌──┬────┬────────────────────┬──────┐
│編號│任職公司│保戶姓名                                │侵占之保險費│
├──┼────┼────────────────────┼──────┤
│一  │國華產物│方信穎、許耀呈、國統纖維有限公司、陳建民│共計十二萬九│
│    │公司    │國統纖維有限公司、國統纖維有限公司、洪瑞│千七百九十二│
│    │        │越、進樺纖維有限公司、進龍纖維有限公司、│元          │
│    │        │進龍纖維有限公司、謝本田、進龍纖維有限公│            │
│    │        │司、謝易洲、謝佑麟、謝宗麟、陳秋仁、陳秋│            │
│    │        │仁、陳進丁、趙愛珠、洪宗古、何越邦、葉秀│            │
│    │        │段、劉明豪、林孝勳、林湘怡、林進發、國統│            │
│    │        │纖維有限公司、陳秋仁、陳川、林素霞、蕭信│            │
│    │        │裕、張萬喜、蔡銘軒、梁文寬、林玲玲、林玲│            │
│    │        │玲、涂金樑、涂金樑、陳金秀、洪宗順、王義│            │
│    │        │郎、賴慶金、洪芬、洪宗發、廖順仁、陳幸福│        │
│    │        │、陳香蘭、劉家旺、許森雄、吳忠雄、蔡英玉│            │
│    │        │、周吉福、曾雅惠、蕭信裕、洪金焜、邱雅芳│            │
│    │        │、邱瑞池、李白順、李白順、蔡嘉圳、呂淑玲│            │
│    │        │、許慶安、李國南、李鴻昌、曾科超、吳福成│            │
│    │        │、劉守麟、戴國秋、戴國秋、楊冠致、戴馨嬌│            │
│    │        │、許文耀、許文耀、王孝弘、王孝弘、金衡布│            │
│    │        │業有限公司、陳美杏、許雅玲、劉哲全、吳文│            │
│    │        │意、蔡秀桃、謝佳純、洪瑞龍、許雅玲、許雅│            │
│    │        │玲、許世明、劉和吉、鍾錫甲、胡霸馨、陳天│            │
│    │        │賜、黃淑娟、陳黃蘭、鄭義萬、劉煌源、洪宗│            │
│    │        │吉、李國錫、陳添財、李進福、蔡明軒、蔡范│            │
│    │        │秀蘭、陳老助、廖利昌、吳松茂、陳天賜、蔡│            │
│    │        │淑幸、林麗鳳、黃清芬、進龍纖維有限公司、│            │
│    │        │謝宗麟、謝宗麟、國統纖維有限公司、莊翊瑄│            │
│    │        │、黃勝發等一一三人                      │            │
├──┼────┼────────────────────┼──────┤
│二  │乙○○○│丙○○、黃令鳳、何越邦等三人            │共計七萬六千│
│    │公司    │                                        │元          │
└──┴────┴────────────────────┴──────┘


司法院資訊處製作；財團法人民間司法改革基金會備份。
